【裁判字號】    98,簡上,750
【裁判日期】    981016
【裁判案由】    毀棄損壞等
【裁判全文】
臺灣高雄地方法院刑事判決             98年度簡上字第750號
上  訴  人
即  被  告  丁○○
                    （現於臺灣屏東監獄執行中）
            甲○○
                    （現於臺灣屏東監獄執行中）
上列上訴人因毀棄損壞等案件，不服本院高雄簡易庭97年度審簡
字第5615號中華民國98年6 月11日第一審刑事簡易判決（聲請簡
易判決處刑案號：臺灣高雄地方法院檢察署97年度偵字第12551
號），提起上訴，本院合議庭就被告有罪部分為第二審判決，就
被告無罪部分認為不得以簡易判決處刑，改依通常程序審理並自
為第一審判決，判決如下：
    主  文
原判決關於甲○○恐嚇危害安全部分撤銷。
甲○○被訴恐嚇危害安全部分，無罪。
其他上訴駁回。
    事  實
一、丁○○前因違反毒品危害防制條例案件，經本院以93年度簡
    字第4357號判處有期徒刑6 月確定，於民國93年11月25日易
    科罰金執行完畢。甲○○前因公共危險案件，經本院以95年
    度交簡字第1875號判處有期徒刑3 月確定，於96年2 月12日
    執行完畢。
二、詎丁○○、甲○○均未知警惕，復於97年2 月17日凌晨0 時
    （聲請簡易判決處刑書誤載為12時）許，同往友人乙○○位
    在高雄市鼓山區○○○路53巷11號附4 （聲請簡易判決處刑
    書誤載為11之5 號）住處飲酒，適乙○○之友人丙○○亦在
    該處，4 人飲酒至同日凌晨3 時30分許，丁○○因向丙○○
    借款遭拒，心生不滿，竟基於恐嚇危害安全之犯意，以台語
    向丙○○恫稱：「遇到就要你死」等語，以此加害生命、身
    體之事恐嚇丙○○，使丙○○心生恐懼，致生危害於安全。
三、丁○○為上開恐嚇後，隨即偕同甲○○（聲請簡易判決處刑
    書誤載為王仁週）離開乙○○上址住處，於離去之際，見丙○○所駕駛之車號ZL-7319 號自小客車，停放在鼓山一路53
    巷口，竟與甲○○另共同基於毀損之犯意聯絡，由丁○○撿
    拾石塊、甲○○則持大鎖（上開石塊及大鎖均未扣案，且無
    證據足認屬丁○○、甲○○所有），共同砸毀丙○○上開自
    小客車左後車窗及後擋風玻璃，致該車窗、擋風玻璃均碎裂
    而損壞，足生損害於丙○○。經丙○○與乙○○在上開房屋
    樓梯間全程目睹，報警處理而查獲。
四、案經丙○○訴由高雄市政府警察局鼓山分局報請臺灣高雄地
    方法院檢察署檢察官偵查後聲請簡易判決處刑。
    理  由
壹、證據能力之判斷：
一、證人乙○○於警詢中之陳述，與審判中未盡相符，本院以其
    於警詢中之陳述，未與上訴人即被告（下稱被告）丁○○、
    甲○○同庭接受訊問，較無人情壓力，且未受外界之污染，
    較少權衡利害關係，依其陳述之客觀條件及環境，認其於警
    詢中之陳述具有可信之特別情況，且為證明被告二人本件犯
    罪存否所必要，依刑事訴訟法第159 條之2 規定，自有證據
    能力。
二、又證人乙○○於偵查中向檢察官所為之陳述，業經具結以擔
    保其陳述之真實性，其後於審判中到庭作證，復給予被告二
    人詰問證人之機會，對質詰問權已受保障，證人於審判中未
    曾表示檢察官於偵查中有何違法或不當訊問之情事，依其陳
    述之客觀條件及環境，並無顯不可信之情況，依同法第159
    條之1 第2 項之規定，亦有證據能力。
三、至於本判決所引用之其他各項證據，業經當事人於本院審理
    中，對其證據能力表示不爭執（見本院簡上卷第83頁），本
    院審酌各該證據作成之情況，並無違法或不當取證之情形，
    作為證據應屬適當，依刑事訴訟法第159 條之5 第1 項之規
    定，亦得為證據，合先敘明。
貳、上訴駁回部分（即有罪部分─被告丁○○恐嚇、毀損；被告
    甲○○毀損部分）：
一、訊據被告丁○○、甲○○於本院審理中，對於前揭時間，同
    往案外人乙○○上址住處飲酒並偶遇告訴人丙○○在場等情
    ，固均坦承不諱，惟被告丁○○矢口否認有何恐嚇、毀損犯
    行，辯稱：未對丙○○恐嚇，亦未毀損其車窗及後擋風玻璃
    云云；甲○○則矢口否認有何毀損犯行，辯稱：並未毀損丙○○上開自小客車之車窗及後擋風玻璃云云。經查：
(一)被告丁○○於97年2 月17日凌晨0 時許，邀同被告甲○○前
    往友人乙○○位在高雄市鼓山區○○○路53巷11號附4 住處
    飲酒，適告訴人丙○○已在該處，4 人飲酒至同日凌晨3 時
    30分許，被告丁○○與甲○○先行離開等情，業據被告丁○○、甲○○於偵查及本院審理中坦認不諱（見偵卷第13、18
    頁、見本院簡上卷第47、86、89頁），且經證人即告訴人丙○○於警詢、偵查中；證人乙○○於警詢、偵查及本院審理
    中，分別證述明確（見警卷第2 、5 頁、偵卷第8 、36-37
    頁、本院簡上卷第76頁）。而被告丁○○、甲○○離去後，
    告訴人丙○○停放在鼓山一路53巷口之車號ZL-7319 號自小
    客車之左後車窗及後擋風玻璃，均遭人砸毀碎裂，並經告訴
    人丙○○於同日上午10時10分許，向高雄市政府警察局鼓山
    分局新濱派出所報案等情，亦據證人丙○○於警詢、偵查中
    ；證人乙○○於警詢、偵查及本院審理中，分別證述綦詳（
    見警卷第1-2 、4-5 頁、偵卷第8 、37頁、本院簡上卷第78
    、80頁），並有車損照片4 幀、車籍查詢資料、戶籍查詢資
    料、報案三聯單、受理各類案件紀錄表各1 份在卷可稽（見
    警卷第24-25 、13-14 頁、偵卷第40-41 頁），此部分之事
    實已堪認定。
(二)證人丙○○於警詢中證稱：丁○○及甲○○於97年2 月17日
    到伊朋友乙○○住處，開口向伊借5 千元，伊說有困難，無
    法借錢給他們，他們就說「你不要假了」，並以三字經罵伊
    ，還說「錢若不借我們，今天要給你難看，要給你死」等恐
    嚇言語，說完後就要伊跟他們出去，還好乙○○出面制止並
    叫他們回去。他們出去不久，伊跟乙○○就出去看看，伊躲
    在樓梯口親眼看見丁○○、甲○○在砸伊停放在巷口之車號
    ZL-7319 號自小客車之車窗，丁○○手拿石塊砸後擋風玻璃
    ，甲○○手拿大鎖砸左後車窗，車子的左後車窗及後擋風玻
    璃均被砸毀等語（見警卷第2 頁）；於偵查中仍證稱：97年
    2 月17日凌晨0 時許，伊在乙○○住處聊天，不久丁○○、
    甲○○也到乙○○住處。伊與2 人在此之前就認識，但不熟
    。丁○○開口向伊借錢，伊當場拒絕，丁○○就向乙○○說
    等一下會有事情發生，希望他不要插手。乙○○說不要在他
    家鬧事，並趕二人回去。丁○○、甲○○離開之前還叫伊出
    去，但伊不肯出去，他們說伊最好都不要出去，他們會在外
    面等伊。丁○○、甲○○離開後伊與乙○○出去看，見到丁○○、甲○○拿鐵器及石頭正在砸伊車子等語（見偵卷第8
    頁），經核前後一致，並無矛盾之處。
(三)參以證人乙○○於本院審理中證稱：伊認識丙○○，並偶有
    來往。伊也認識丁○○與甲○○，其中認識丁○○比較久，
    且係因丁○○的關係才見過甲○○，伊與2 人很少來往，與
    上開3 人都不曾有過爭執。伊之前聽過丙○○說他與丁○○
    、甲○○有爭執，但伊不知原因為何。97年2 月16日晚間大
    約10時許，丙○○先到伊住處喝酒聊天，到了翌日凌晨0 時
    許，丁○○、甲○○也到伊住處找伊喝酒聊天，他們事前沒
    有打電話來，就突然來了，伊也覺得很奇怪。丁○○看到丙○○在伊住處，反應是很氣憤，好像口氣不好。丁○○把伊
    叫到旁邊，偷偷講說要找丙○○出去，聽他口氣，意思應該
    是要打丙○○。伊說要看丙○○的意願，如果他願意跟你出
    去，伊就讓他出去。後來丁○○有邀丙○○出去，但丙○○
    不要出去。伊聽丙○○說，後來丁○○就開口向丙○○借錢
    ，但丙○○拒絕，說他沒錢，丁○○借不到錢就生氣，伊聽
    到丁○○以台語對丙○○說「遇到就要你死」，說了1 、2
    次，都是丁○○說的，甲○○沒有說什麼。丁○○說完就與
    甲○○一起離開伊住處。他們走後，丙○○就說他要下去看
    他的車，他說他的車停在樓下，怕丁○○他們不甘心，丙○○那時候就有預感他的車會被丁○○、甲○○毀損。丁○○
    、甲○○應該知道丙○○的車牌，因為他們以前有過糾紛。
    後來伊與丙○○一同下樓去查看車子，在樓梯間還沒有看到
    車子的時候，就先聽到一聲很大的聲音，應該是打破玻璃的
    聲音，伊與丙○○就躲在樓梯那邊看，看到丁○○、甲○○
    一人拿類似大鎖、另一人拿類似石頭，拿大鎖的那個人敲車
    子的側邊窗戶，拿石頭的另一個人砸車子的後擋風玻璃，伊
    可以確定這兩個人就是丁○○與甲○○，只不能確定是哪一
    個拿石頭、哪一個拿大鎖。當時伊與丙○○沒有出面嚇阻，
    怕出去被他們打，是後來他們走了以後，伊與丙○○才出去
    看車子的情形等語（見本院簡上卷第75-82 頁），核與其於
    警詢、偵訊所述此部分情節前後一致（見警卷第5 頁、偵卷
    第37頁），其中關於被告丁○○以台語向丙○○恫稱：「遇
    到就要你死」等語，及被告丁○○、甲○○分持石塊、大鎖
    ，共同砸毀丙○○上開自小客車左後車窗及後擋風玻璃等情
    ，復與證人丙○○上開證述亦大致相符。
(四)被告丁○○雖辯稱證人丙○○與伊前有宿怨，證人乙○○祇
    需丙○○請其喝酒，便會受收買，而附和丙○○之說詞，而
    質疑證人丙○○、乙○○證言之可信性。然證人丙○○如僅
    因記恨被告丁○○而故為誣陷，衡情亦僅誣陷丁○○即為已
    足，並無誣指被告甲○○共同毀損上開車輛之必要，且其指
    訴前後一致，並無虛捏情節者，所述極易出現前後矛盾之情
    形。至於證人乙○○所述不僅與證人丙○○證述情節相符，
    且經被告丁○○、甲○○當庭對質詰問，仍無出現前後不一
    或矛盾情形，證人丙○○、乙○○上開證述自屬可採。被告
    丁○○確有以台語向丙○○恫稱：「遇到就要你死」等語，
    並與被告甲○○分持石塊、大鎖，共同砸毀丙○○上開自小
    客車左後車窗及後擋風玻璃等情，堪予認定。而台語之「遇
    到就要你死」等語，客觀上顯屬以加害生命、身體之事恐嚇
    他人，且告訴人丙○○確已心生畏懼，足認致生危害於安全
    甚明。
(五)綜上所述，本件事證明確，被告丁○○上開恐嚇危害安全、
    毀損犯行；被告甲○○毀損犯行，均堪認定，應依法論科。
二、原判決就被告丁○○上開恐嚇危害安全、毀損犯行部分，論
    以刑法第305 條之恐嚇危害安全、第354 條之毀損他人物品
    罪；就被告甲○○上開毀損犯行部分，論以同法第354 條之
    毀損他人物品罪，並敘明被告2 人關於毀損部分，有犯意聯
    絡及行為分擔，應論以共同正犯，及被告2 人分別有如事實
    欄一所示犯罪科刑及執行情形，有臺灣高等法院被告前案紀
    錄表各1 份在卷可按（見本院簡上卷第94、99之1 頁），其
    2 人於受徒刑之執行完畢後，5 年以內分別故意再犯本件有
    期徒刑以上之罪，均屬累犯，應依刑法第47條第1 項之規定
    加重其刑，復審酌被告2 人僅因細故，不思以理性之方式面
    對紛爭處理，被告丁○○以言語恐嚇告訴人，被告丁○○、
    甲○○並恣意毀損告訴人之物品，行為自屬可議，迄未與告
    訴人達成和解及賠償損害等一切情狀，就被告丁○○所犯恐
    嚇危害安全罪部分量處有期徒刑3 月、毀損他人物品罪部分
    量處拘役50日；就被告甲○○所犯毀損他人物品罪部分量處
    拘役50日，並均諭知以新台幣1 千元折算1 日之易科罰金折
    算標準。核原判決就此部分認事用法，尚無不合，量刑亦稱
    妥適，被告丁○○上訴意旨否認恐嚇危害安全及毀損他人物
    品犯行；被告甲○○上訴意旨否認毀損他人物品犯行，均無
    理由，應予駁回。
參、撤銷改判部分（即無罪部分─被告甲○○被訴恐嚇部分）：
一、聲請簡易判決處刑意旨另以：被告甲○○於前揭時、地，與
    同案被告丁○○共同基於恐嚇危害安全之犯意聯絡，共同向
    告訴人丙○○以台語恫稱「遇到就要你死」等語，致使告訴
    人心生畏懼，因認被告甲○○另涉刑法第305 條之恐嚇危害
    安全罪嫌等語。
二、按犯罪事實應依證據認定之，無證據不得認定犯罪事實；而
    不能證明被告犯罪者，應諭知無罪之判決，刑事訴訟法第15
    4 條第2 項、第301 條第1 項分別定有明文。又事實之認定
    應憑證據，如未能發現相當證據，或證據不足以證明，自不
    能以推測或擬制之方法，為裁判基礎；所謂證據，係指足以
    認定被告確有犯罪行為之積極證據而言，該項證據自須適合
    於被告犯罪事實之認定，始得採為斷罪資料。苟積極證據不
    足為不利於被告事實之認定時，即應為有利於被告之認定，
    更不必有何有利之證據。且認定犯罪事實所憑之證據，雖不
    以直接證據為限，間接證據亦包括在內，然而無論直接證據
    或間接證據，其為訴訟上之證明，須於通常一般人均不致有
    所懷疑，而得確信其為真實之程度者，始得據為有罪之認定
    ，倘其證明尚未達到此一程度，而有合理之懷疑存在而無從
    使事實審法院得有罪之確信時，即應由法院為諭知被告無罪
    之判決（同院76年臺上字第4986號、40年臺上字第86號、30
    年上字第816 號、29年上字第3105號判例意旨參照）。
三、聲請簡易判決處刑意旨認被告甲○○涉犯此部分恐嚇危害安
    全罪嫌，係以證人丙○○、乙○○於警詢、偵查中之證述，
    為其主要論據。訊據被告甲○○堅決否認有此部分恐嚇危害
    安全犯行，辯稱：並未恐嚇丙○○等語。經查：
(一)證人丙○○、乙○○於警詢及偵查中，固均泛稱係被告丁○○、甲○○2 人以台語對丙○○恫稱：「遇到就要你死」等
    語，業如前述。
(二)惟證人乙○○於本院審理中則證稱：係丁○○將伊叫到旁邊
    ，偷偷講說要找丙○○出去，聽他口氣，意思要打丙○○，
    後來丁○○有邀丙○○出去，但丙○○不肯出去，丁○○有
    對丙○○以台語說：「遇到就要你死」，說了1 、2 次，都
    是丁○○說的，甲○○並沒有說什麼。當天是丁○○口氣不
    好，甲○○不太講話。伊聽丙○○說是丁○○向他借錢，被
    他拒絕等語（見本院簡上卷第76、77、79 頁 ）。足見當天
    欲將告訴人丙○○帶出去毆打、向告訴人借錢遭拒，及以台
    語向告訴人恫稱：「遇到就要你死」等語之人，均僅被告丁○○而已，被告甲○○則未置一詞甚明。
(三)至於證人丙○○、乙○○於警詢、偵查中所稱被告2 人向丙○○恐嚇云云，無非係因被告甲○○與同案被告丁○○同行
    ，致認其2 人行動一致，故泛稱2 人對告訴人丙○○恐嚇等
    語，證人丙○○、乙○○於警詢、偵查中關於此部分之證述
    既非明確，復與政人乙○○於本院審理中證述不合，自難據
    為被告甲○○不利之認定。而聲請簡易判決處刑復未提出其
    他積極證據，以證明被告甲○○對於同案被告上開恐嚇犯行
    ，有何犯意聯絡及行為分擔，應認就此部分舉證尚有未足，
    自難遽以恐嚇危害安全之罪名相繩。此外，本院依現存卷證
    資料，亦查無其他積極證據，足資證明被告甲○○有何聲請
    簡易判決處刑意旨所指此部分恐嚇危害安全犯行，應認被告
    甲○○此部分之犯罪不能證明。
四、原審遽認被告甲○○構成此部分恐嚇危害安全犯行，而予論
    罪科刑，容有未恰，被告甲○○上訴意旨否認此部分犯行，
    指摘原判決不當，為有理由，應由本院將原判決此部分撤銷
    ，並自為被告甲○○此部分無罪諭知之第一審判決。
五、末按檢察官聲請以簡易判決處刑之案件，經法院認為有第45
    1 條之1 第4 項但書之情形者，應適用通常訴訟程序審判之
    ，刑事訴訟法第452 條定有明文。本件被告甲○○被訴恐嚇
    危害安全部分，經本院審理後，認應為無罪之諭知，而有刑
    事訴訟法第451 條之1 第4 項第3 款之情形，依前揭規定，
    除應撤銷原審關於該部分之判決外，應由本院逕依通常程序
    審理後，自為第一審判決，檢察官如不服該部分判決，仍得
    於法定上訴期間內，向管轄之第二審法院提起上訴，併予敘
    明。
據上論斷，應依刑事訴訟法第455 條之1 第1 項、第3 項、第45
2 條、第368 條、第369 條第1 項前段、第364 條、第301 條第
1 項前段，判決如主文。
本案經檢察官鄧怡君到庭執行職務。
中    華    民    國    98    年    10    月    16    日
                刑事第十六庭    審判長法  官  曾逸誠
                                      法  官  姚水文
                                      法  官  林柏壽
以上正本係照原本作成。
被告均不得上訴。
檢察官如不服本判決無罪部分，應於收受本判決後10日內，向本
院提出上訴書。
中    華    民    國    98    年    10    月    16    日
                                      書記官  洪嘉慧


司法院資訊處製作；財團法人民間司法改革基金會備份。
